臺灣臺中地方法院刑事判決　　　　　　　　九十年度訴字第一九九二號
　　公　訴　人　臺灣臺中地方法院檢察署檢察官
　　被　　　告　丙○○
　　選任辯護人　涂芳田
右列被告因偽造文書案件，經檢察官提起公訴 (九十年度偵字第六五九號），本院判
決如左：
    主      文
丙○○行使偽造私文書，足以生損害於公眾及他人，處有期徒刑參月，如易科罰金，
以參佰元折算壹日。
華泰營造股份有限公司八十九年三月二十五日股東臨時會議事錄、董事會議事錄上偽
造盧岳良、乙○○之署押各乙枚均沒收。
    事      實
一、丙○○係華泰營造股份有限公司（下稱華泰公司）之實際負責人，因華泰公司監
    察人乙○○要求將公司設址遷往他處，且華泰公司之董事、監察人任期至民國（
    下同）八十五年十二月五日止早已屆滿，為求華泰公司能順利遷址並改選董事、
    監察人，明知華泰公司董事長盧岳良已於八十八年五月十四日因詐欺案入監服刑
    ，董事劉鄭招治已於八十五年十二月間病故，均已無法行使職權，亦明知華泰公
    司於八十九年三月二十五日未召開股東臨時會，決議選任盧岳良、林淑美、劉鄭
    招治為董事，乙○○為監察人，及於同日未召開董事會，決議公司遷址至台中市
    ○區○○路一三八號三樓，竟於八十九年三月下旬某日，委託新新管理顧問有限
    公司負責人甲○○辦理華泰公司遷址及改選董事、監察人事宜時，告以華泰公司
    曾於八十九年三月二十五日召開股東臨時會及董事會決議上開事項，而利用不知
    情之甲○○製作上開內容之股東臨時會議事錄及董事會議事錄，並在其上偽簽主
    席盧岳良、紀錄乙○○之署押及將丙○○所交付華泰公司、盧岳良、乙○○之印
    章盜蓋其上，偽造上開內容之股東臨時會議事錄及董事會議事錄，然後持以行使
    連同登記申請書、盧岳良國民身分證影本等，以郵寄方式，於八十九年三月二十
    八日寄至經濟部中部辦公室，申請華泰公司遷址及改選董監事變更登記，使該辦
    公室之承辦公務人員將此不實之事項，登載於其職務上所掌管之公文書，並於同
    日以八九中字第四００四四六號函核准登記在案，足以生損害於盧岳良、乙○○
    、華泰公司及經濟部中部辦公室辦理公司對於登記事項管理之正確性。嗣經華泰
    公司監察人乙○○向經濟部中部辦公室函查相關資料，始發現上情。
二、案經乙○○訴請臺灣臺中地方法院檢察署檢察官偵查起訴。
    理      由
一、訊之被告丙○○固坦承知情華泰公司董事長盧岳良已於八十八年五月十四日因詐
    欺案入監服刑，並知情華泰公司於八十九年三月二十五日未召開股東臨時會，決
    議選任盧岳良、林淑美、劉鄭招治為董事，乙○○為監察人，及於同日未召開董
    事會，決議公司遷址至台中市○區○○路一三八號三樓，然矢口否認有何偽造文
    書之犯行，辯稱：伊僅委託甲○○辦理華泰公司遷址事宜，及交付華泰公司、盧
    岳良、乙○○等人印章以憑辦理，並未告知甲○○，華泰公司曾於八十九年三月
    二十五日召開股東臨時會及董事會決議上開事項，而係甲○○依例稿自行製作，
    伊不知情，實無偽造文書之犯意云云。惟查華泰公司董事長盧岳良已於八十八年
    五月十四日因詐欺案入監服刑，董事劉鄭招治已於八十五年十二月間病故，均已
    無法行使職權，嗣經監察人乙○○向經濟部中部辦公室函查結果，始發現公司變
    更登記表上設址變更為台中市○區○○路一三八號三樓，董事盧岳良、林淑美、
    劉鄭招治及監察人乙○○任期均變更為自八十九年三月二十五日起至九十二年三
    月二十四日止，而公司於八十九年三月二十五日並未召開股東臨時會及董事會，
    且該等議事錄上記錄簽章乙○○非其所簽；另於八十九年三月下旬某日，被告委
    託新新管理顧問有限公司負責人甲○○辦理華泰公司遷址及改選董事、監察人事
    宜時，告以華泰公司曾於八十九年三月二十五日召開股東臨時會及董事會決議上
    開事項，甲○○乃據此依例稿製作上開內容之股東臨時會議事錄及董事會議事錄
    ，然後持以行使連同登記申請書等，以郵寄方式寄至經濟部中部辦公室，申請華
    泰公司遷址及改選董監事變更登記，並經經濟部中部辦公室核准登記在案等情，
    業分據告訴人乙○○於偵審中指訴綦詳及證人甲○○於偵審中結證在卷，並有盧
    岳良詐欺案刑事判決暨其在監所最新資料報表、劉鄭招治除戶戶籍謄本及經濟部
    中部辦公室函附華泰公司登記申請書、股東臨時會議事錄、董事會議事錄、變更
    登記表、盧岳良國民身分證等影本附卷可憑，足證被告有利用不知情之甲○○偽
    造上開內容之股東臨時會議事錄及董事會議事錄，進而持以行使，使經濟部中部
    辦公室承辦公務人員將此不實事項登載於其職務上所掌管公文書等犯行無疑。是
    被告上開所辯，無非事後卸責之詞，不足採信。事證明確，其犯行堪以認定。
二、核被告丙○○所為，係犯刑法第二百十六條、第二百十條之行使偽造私文書罪及
    同法第二百十四條之使公務員登載不實罪。被告利用不知情之甲○○偽造華泰公
    司八十九年三月二十五日股東臨時會議事錄及董事會議事錄，進而持以行使，使
    經濟部中部辦公室承辦公務人員將此不實事項登載於其職務上所掌管公文書而核
    准登記，係屬間接正犯，應依正犯之例處罰。又被告偽造盧岳良、乙○○之署押
    及盜用華泰公司、盧岳良、乙○○之印文，為偽造私文書之階段行為，均不另論
    罪；其偽造私文書後，復持以行使，偽造之低度行為應為行使之高度行為所吸收
    ，僅論以行使偽造私文書罪。被告所犯上開二罪，有方法結果之牽連關係，為牽
    連犯，應從一重之行使偽造私文書罪處斷。爰審酌被告犯罪之動機、目的、手段
    、所生危害及犯罪後態度等一切情狀，量處如主文所示之刑，並諭知易科罰金之
    折算標準，以資懲儆。又被告犯罪後刑法第四十一條關於得易科罰金之案件，由
    犯最重本刑三年以下有期徒刑以下之罪，修正後為五年以下有期徒刑以下之罪，
    並已於九十年一月十二日生效，被告所犯本件之罪，而受六月以下有期徒刑之宣
    告，依法得易科罰金自屬對被告有利，依刑法第二條第一項前段自應適用修正後
    刑法第四十一條之規定，附予明。另華泰公司八十九年三月二十五日股東臨時
    會議事錄、董事會議事錄上偽造盧岳良、乙○○之署押各乙枚，依法應予宣告沒
    收。
三、據上論斷，應依刑事訴訟法第二百九十九條第一項前段、刑法第二條第一項前段
    、第二百十六條、第二百十條、第二百十四條、第五十五條、第四十一條第一項
    前段、第二百十九條，罰金罰鍰提高標準條例第一條前段第二條，判決如主文。
中    華    民    國     九十一     年      三        月       五       日
                                    臺灣臺中地方法院刑事第三庭
                                        法  官  朱  光  國
右正本證明與原本無異。
如不服本判決，應於判決送達後十日內向本院提出上訴狀( 應附繕本 )，上訴於臺灣
高等法院臺中分院。
                                        書記官
中    華    民    國     九十一     年      三        月       六       日
刑法第二百十六條
(行使偽造變造或登載不實之文書罪)
行使第二百十條至第二百十五條之文書者，依偽造、變造文書或登載不實事項或使登
載不實事項之規定處斷。
刑法第二百十條
(偽造變造私文書罪)
偽造、變造私文書，足以生損害於公眾或他人者，處五年以下有期徒刑。
刑法第二百十四條
(使公務員登載不實罪)
明知為不實之事項，而使公務員登載於職務上所掌之公文書，足以生損害於公眾或他
他人者，處三以下有期徒刑、拘役或五百元以罰金。
                                                                        Ａ
